臺灣高等法院臺中分院民事裁定　　　　　100年度抗字第265號
抗　告　人　閎邦實業股份有限公司
法定代理人　謝新源
相　對　人　薛黃完妹
相　對　人　薛忠彰
相　對　人　邱玉琴
上列當事人間返還公司印鑑事件，抗告人對於中華民國100年5月
19日臺灣臺中地方法院100年度訴字第809號裁定，提起抗告，本
院裁定如下：
    主  文
原裁定廢棄，發回臺灣臺中地方法院。
    理  由
一、抗告意旨略以：
  (一)按民事訴訟法第182條第1項所稱訴訟全部或一部之裁判，以
    他訴訟之法律關係是否成立為據者，係指他訴訟之法律關係
    是否成立，為本件訴訟先決問題者而言，惟若該先決問題之
    法律關係是否成立，在本件訴訟本可自為調查裁判，若因裁
    定停止訴訟程序，當事人將受延滯訴訟之不利益時，自無庸
    裁定停止訴訟程序。最高法院88年台抗字第646號裁定意旨
    參照。抗告人公司於前屆董事會運作時，已有多年未依公司
    法第170條規定召集股東常會，且抗告人前任董事長即相對
    人薛黃完妹已高齡90歲，年老體衰，實際上根本無法管理公
    司及工廠，致公司長期受少數人把持及獨斷，對公司、全體
    股東及員工而言，均為十分不利；該少數人甚藉相對人薛黃
    完妹之名義，以律師函表示決定將抗告人之主要財產即西天
    寺旁共1,380坪之土地，以每坪區區新台幣（下同）1萬元之
    價格讓前屆特定董事認購，絲毫未依公司法第185條規定召
    集股東會並經全體股東特別決議通過之意思。從而，抗告人
    之監察人依公司法第220條規定，自有為公司利益召開臨時
    股東會之權限，其於召集臨時股東會之通知中，並已將上揭
    事項列於說明中，且抗告人公司是否已多年未有召集股東常
    會之情事，亦可於本件訴訟中傳喚公司股東即可明之，相對
    人薛黃完妹發函欲擅自處分公司財產乙事，有100年1月4日
    一00洋坡律字第1000104號律師函為證，故抗告人之監察人
    是否為抗告人之利益而召集股東臨時會，顯為本件訴訟可自
    為調查裁判之事項。
  (二)又抗告人之法定代理人謝新源已於民國100年5月17日憑臨時
    股東會之會議記錄及新任董事會第1次董事會議記錄等文件
    ，向行政院經濟部申請新任董事長、全體董事及經理人之變
    更登記獲准，並辦訖變更公司印鑑，復於同年月20日持上開
    經濟部所核發准予變更登記之公文及登記事項卡，向各大銀
    行機構辦理印鑑變更，進而於同年月27日完成公司及廠房之
    接管，新任董事會並進駐公司，使公司正常營運中。則由上
    述事宜，可知監察人於100年2月18日所召集之臨時股東會於
    程序上並無瑕疵，否則不可能通過經濟部之文件審核，而抗
    告人目前之經營無論名義上、或實質上均已移轉由新任董事
    長、董事會及經理人管理中，即便抗告人之印鑑已變更，然
    舊有之公司印鑑章仍屬抗告人之財產，抗告人自有權請求無
    權占有之相對人立即返還。否則，若繼續放任相對人持有公
    司舊有印鑑，濫用於對外契約文件簽署等行為，因抗告人舊
    有之公司印鑑對外使用已久，將致眾多不知公司經營權已移
    轉、且印鑑已變更之交易對象因此受害，不但嚴重影響交易
    安全，對抗告人日後營運及商譽更會造成無法彌補之損害，
    原裁定停止訴訟所受延滯訴訟之不利益，實為非輕。
  (三)綜上所述，抗告人之監察人為公司利益，依公司法第220條
    規定召集股東臨時會是否適法，於原審中顯為可加以調查裁
    判之點，若逕裁定停止訴訟將導致抗告人受有延滯訴訟之損
    害，揆諸上開最高法院裁定意旨，原裁定應予廢棄等語。
二、按訴訟全部或一部之裁判，以他訴訟之法律關係是否成立為
    據者，法院得在他訴訟終結前以裁定停止訴訟程序。民事訴
    訟法第182條第1項固有明文。惟為本訴訟先決問題之法律關
    係是否成立，在本訴訟法院本可自為調查審認，若因停止訴
    訟程序，當事人將受延滯之不利益時，仍以不裁定停止訴訟
    程序為宜（最高法院79年度台抗字第6號、86年度台抗字第
    14號裁定要旨參照）。經查：抗告人本件起訴主張相對人多
    年來未依公司法第170條規定召集股東常會，且未經董事會
    及股東會決議，私自決定將公司主要財產即坐落台中市○○
    區○○段1232、1232之1、1232之2地號土地，以每坪1萬元
    之價格由董事認購，經公司監察人依公司法第220條規定，
    於100年2月18日召集股東臨時會決議修改公司章程，並解任
    相對人之董事資格，而由謝新源擔任新任董事長，但於要求
    相對人應交付公司印鑑章、及配合申請變更公司登記時，遭
    相對人拒絕，爰訴請相對人應將公司印鑑章返還予抗告人之
    法定代理人等語；相對人則以其已提起撤銷上開股東臨時會
    之訴，該股東臨時會有無違法瑕疵，為本件訴訟之先決問題
    ，而聲請裁定准予停止本件訴訟等語。原法院裁定本件於原
    法院100年度訴字第804號撤銷臨時股東會決議事件民事訴訟
    終結前，停止訴訟程序。惟本件返還公司印鑑章之訴，是否
    有理由，原法院本可自為調查上開股東臨時會是否有違法瑕
    疵之情事，於調查證據認定事實後而為判決，尚無依民事訴
    訟法第182條第1項規定裁定停止訴訟程序之必要，以避免訴
    訟程序之延滯，而損及當事人之權益。原裁定准予本件於原
    法院100年度訴字第804號撤銷臨時股東會決議事件之民事訴
    訟終結前，停止訴訟程序，容有未洽，抗告人提起本件抗告
    為有理由，自應由本院廢棄原裁定，發回原法院為適法之審
    理。
三、依民事訴訟法第492條，裁定如主文。
中    華    民    國   100    年    6     月    28    日
                民事第四庭    審判長法  官  陳蘇宗
                                    法  官  林欽章
                                    法  官  張浴美
以上正本係照原本作成。
再為抗告應以適用法規顯有錯誤為理由。
如提起再抗告者應於裁定送達後10日內向本院提出抗告理由狀（
須按照他造人數附具繕本）並繳納抗告裁判費新臺幣1,000元，
同時委任律師或具有律師資格之關係人為代理人。
                                    書記官  阮正枝
中    華    民    國   100    年    6     月    28    日
                                                      Ｓ